【裁判字號】    95,上訴,2163
【裁判日期】    951206
【裁判案由】    毒品危害防制條例
【裁判全文】
臺灣高等法院臺中分院刑事判決        95年度上訴字第2163號
上  訴  人
即  被  告  甲○○
                    （現另案在臺灣臺中看守所羈押中）
上列上訴人因毒品危害防制條例案件，不服臺灣臺中地方法院95
年度訴字第1854號中華民國95年8月3日第一審判決（起訴案號：
臺灣臺中地方法院檢察署95年度毒偵字第1950號），提起上訴，
本院判決如下：
    主  文
上訴駁回。
    事  實
一、甲○○前因施用毒品案件，經臺灣臺中地方法院以八十八年
    度毒聲字第七四一四號裁定送勒戒處所觀察、勒戒後，認有
    繼續施用毒品之傾向，經臺灣臺中地方法院於民國八十九年
    一月十三日，以八十九年度毒聲字第一九三號裁定令入戒治
    處所施以強制戒治一年；嗣經臺灣臺中地方法院於八十九年
    六月十四日，以八十九年度毒聲字第三四九九號裁定停止戒
    治，所餘戒治期間付保護管束，又經臺灣臺中地方法院於八
    十九年十二月二十六日，以八十九年度毒聲字第七四二九號
    裁定撤銷停止戒治，令入戒治處所施以強制戒治，於九十年
    九月二十六日戒治期滿，經臺灣臺中地方法院檢察署檢察官
    於九十年十二月七日，以九十年度戒毒偵字第五八七號為不
    起訴處分確定；復因施用毒品案件，經臺灣臺中地方法院以
    九十一年度毒聲字第三三五七號裁定令入戒治處所施以強制
    戒治，至九十二年十二月三日始因強制戒治期滿而出戒治處
    所，並經臺灣臺中地方法院以九十二年度訴字第三五七號判
    決判處有期徒刑十月確定，經入監執行，於九十三年十月三
    日因縮刑期滿而執行完畢；詎仍不思戒絕毒品，於強制戒治
    執行完畢釋放後五年內，復各基於施用第一級毒品及第二級
    毒品之概括犯意，自九十四年六月間某日起，至九十五年四
    月十七日晚上九時許止，在臺中縣豐原市○○路七三七巷四
    十九號友人住處等地，以將海洛因摻水稀釋後再以注射針筒
    注入體內之方式，原約每星期施用第一級毒品海洛因一次，
    經一段時間後，約每日施用第一級毒品海洛因一次，連續施
    用多次。另自九十五年三月間某日起，至同年四月十七日晚
    上九時許止，於上開地點等地，以將甲基安非他命置於玻璃
    球吸食器內，以火燒烤產生燻煙，再吸食該燻煙之方式，約
    每二星期施用第二級毒品甲基安非他命一次，連續施用多次
    。嗣於九十五年四月十七日晚上十時三十分許，在上址為警
    查獲，並扣得其所有內有盛裝海洛因之瓶罐一只（驗餘淨重
    二．八五公克、空包裝罐重一三．四七公克）。
二、案經臺中縣警察局豐原分局報請臺灣臺中地方法院檢察署檢
    察官偵查起訴。
    理  由
一、按除被告所犯為死刑、無期徒刑、最輕本刑為三年以上有期
    徒刑之罪或高等法院管轄第一審案件者外，於刑事訴訟法第
    二百七十三條第一項程序進行中，被告先就被訴事實為有罪
    之陳述時，審判長得告知被告簡式審判程序之旨，並聽取當
    事人、代理人、辯護人及輔佐人之意見後，裁定進行簡式審
    判程序；除簡式審判程序及簡易程序案件外，第一審應行合
    議審判，刑事訴訟法第二百七十三條之一第一項、第二百八
    十四條之一分別定有明文。本件被告甲○○所犯係死刑、無
    期徒刑、最輕本刑為三年以上有期徒刑或高等法院管轄第一
    審案件以外之罪，並於原審行準備程序時就被訴事實為有罪
    之陳述，原審法院合議庭依前開規定，經評議結果，裁定改
    由受命法官獨任行簡式審判程序，核無不合。
二、上開事實，業據上訴人即被告甲○○（下稱被告）迭於警詢
    及偵審中坦承不諱，且其於九十五年四月十七日為警查獲時
    所採取之尿液，經送鑑驗結果確分別呈有嗎啡及甲基安非他
    命陽性反應，有中山醫學大學附設醫院藥物濫用檢測中心出
    具之尿液檢驗報告一紙在卷可稽，並有扣案之第一級毒品海
    洛因及盛裝用之瓶罐一只可資佐證，而該罐海洛因經鑑定結
    果，海洛因淨重二．八五公克，空包裝罐重一三．四七公克
    ，亦有法務部調查局九十五年六月二十九日調科壹字第一二
    ００一八０九三號鑑定通知書一紙附卷足憑。再查被告前因
    施用毒品案件，經臺灣臺中地方法院裁定送勒戒處所觀察、
    勒戒後，認有繼續施用毒品之傾向，經同法院裁定令入戒治
    處所施以強制戒治一年；嗣經同法院裁定停止戒治，所餘戒
    治期間付保護管束，又經同法院裁定撤銷停止戒治，令入戒
    治處所施以強制戒治，於九十年九月二十六日戒治期滿，經
    臺灣臺中地方法院檢察署檢察官於九十年十二月七日為不起
    訴處分確定；復因施用毒品案件，經同法院裁定令入戒治處
    所施以強制戒治，至九十二年十二月三日始因強制戒治期滿
    而出戒治處所等情，有臺灣高等法院被告前案紀錄表及臺灣
    臺中地方法院檢察署刑案資料查註紀錄表各一份在卷可據，
    其於強制戒治執行完畢釋放後五年內，再連續施用第一級毒
    品及第二級毒品，本案事證明確，應依法論科。
三、核被告所為，係犯毒品危害防制條例第十條第一項、第二項
    之施用第一級、第二級毒品罪。被告為施用第一級、第二級
    毒品而分別持有第一級、第二級毒品之行為，其持有第一級
    、第二級毒品之低度行為應分別為其施用第一級、第二級毒
    品之高度行為所吸收，均不另論罪。又查(一)被告行為後，刑
    法第五十六條連續犯之規定，業於九十四年二月二日修正公
    布刪除，並於九十五年七月一日施行，被告連續施用第一級
    毒品及連續施用第二級毒品之犯行，因行為後新法業已刪除
    連續犯之規定，此刪除雖非犯罪構成要件之變更，但顯已影
    響行為人刑罰之法律效果，自屬法律有變更，依新法第二條
    第一項規定，比較新、舊法結果，仍應適用較有利於被告之
    行為時法律即舊法論以連續犯（最高法院九十五年第八次刑
    事庭會議決議參照）。(二)被告前於九十一年間，因違反違反
    毒品危害防制條例案件，經臺灣臺中地方法院以九十二年度
    訴字第三五七號判決判處有期徒刑十月確定，經入監執行，
    於九十三年十月三日因縮刑期滿而執行完畢等情，有被告之
    臺灣高等法院被告前案紀錄表及臺灣臺中地方法院檢察署刑
    案資料查註紀錄表各一份在卷足參，茲被告於五年以內再故
    意犯本件有期徒刑以上之連續施用第一級毒品罪及連續施用
    第二級毒品罪，不論依修正前之刑法第四十七條，或修正後
    之刑法第四十七條第一項之規定，均構成累犯，對被告而言
    ，並無有利或不利之情形，自不生新舊法比較之問題，均應
    逕依修正前之刑法第四十七條規定，各論以累犯，均遞加重
    其刑。(三)刑法第五十一條亦於九十四年二月二日修正公布，
    並於九十五年七月一日施行，修正前刑法第五十一條規定：
    「數罪併罰，分別宣告其罪之刑，依左列各款定其應執行者
    ：」，其中第五款規定：「宣告多數有期徒刑者，於各刑中
    之最長期以上，各刑合併之刑期以下，定其刑期。但不得逾
    二十年。」；修正後刑法第五十一條第五款規定：「宣告多
    數有期徒刑者，於各刑中之最長期以上，各刑合併之刑期以
    下，定其刑期。但不得逾三十年」，比較結果，修正後刑法
    並非較有利於被告，依刑法第二條第一項前段之規定，仍應
    依修正前刑法，定其應執行之刑。(四)公訴人雖起訴被告自九
    十四年五月間某日起即開始施用第一級毒品海洛因，惟被告
    於原審審理時堅稱：伊應該是從九十四年六月間起才開始施
    用海洛因，之前說九十四年五月開始施用海洛因是記憶錯誤
    等語（見原審卷第三二頁），此外並查無其他積極證據足認
    被告於九十四年五月間有施用第一級毒品海洛因情事，該部
    分罪嫌即有不足，因公訴人認該部分與施用第一級毒品論罪
    科刑部分，有連續犯之裁判上一罪關係，故就該部分不另為
    無罪之諭知，併此敘明。
四、原審認被告罪證明確，適用毒品危害防制條例第十條第一項
    、第二項、第十八條第一項前段、第二十三條第二項，刑法
    第二條第一項、第十一條、第三十八條第一項第二款，修正
    前刑法第五十六條、第四十七條、第五十一條第五款規定，
    並審酌相關情狀，分別量處有期徒刑一年二月及六月，定執
    行刑為有期徒刑一年六月，並就扣案之毒品海洛因（驗餘淨
    重二．八五公克）依毒品危害防制條例第十八條第一項前段
    規定沒收銷燬之，就盛裝海洛因用之瓶罐一只（空包裝罐重
    一三．四七公克）依刑法第三十八條第一項第二款之規定宣
    告沒收，其認事用法俱無不當，量刑亦堪稱妥適。又按量刑
    輕重係屬事實審法院得依職權自由裁量之事項，苟已斟酌刑
    法第五十七條各款所列情狀而未逾越法定刑度，不得遽指為
    違法（最高法院七十二年度臺上字第六六九六號、七十五年
    度臺上字第七０三三號判例要旨參照）；且在同一犯罪事實
    與情節，如別無其他加重或減輕之原因，下級審量定之刑，
    亦無過重或失輕之不當情形，則上級審法院對下級審法院之
    職權行使，原則上應予尊重（最高法院八十五年度臺上字第
    二四四六號裁判意旨參照）。查被告前因施用毒品案件，經
    二次強制戒治，並因犯施用第一級毒品罪，經臺灣臺中地方
    法院判處有期徒刑十月確定，已如前述，此次再犯施用第一
    、二級毒品罪，不僅戕害自身健康，更辜負國家將之視為病
    人，並施以長時間之戒治處遇之苦心，因此原審量處上開刑
    期，堪稱妥適。被告上訴意旨，以原審量刑過重，指摘原判
    決不當，為無理由，應予駁回。
據上論結，應依刑事訴訟法第三百六十八條，判決如主文。
本案經檢察官乙○○到庭執行職務。
中    華    民    國    95    年    12    月    6     日
               刑事第八庭  審判長法  官  羅  得  村
                                 法  官  劉  榮  服
                                 法  官  張  靜  琪
上列正本證明與原本無異。
除施用第二級毒品部分不得上訴外，其餘得上訴。
如不服本判決應於收受送達後十日內向本院提出上訴書狀，其未
敘述上訴之理由者並得於提起上訴後十日內向本院補提理由書（
均須按他造當事人之人數附繕本）。
                                 書記官  陳  妙  瑋
中    華    民    國    95    年    12    月    8     日
【附錄本案論罪科刑法條】
毒品危害防制條例第十條第一項：
施用第一級毒品者，處六月以上五年以下有期徒刑。
毒品危害防制條例第十條第二項：
施用第二級毒品者，處三年以下有期徒刑。
                                                      Ｆ


司法院資訊處製作；財團法人民間司法改革基金會備份。
